【裁判字號】    98,簡上,37
【裁判日期】    981231
【裁判案由】    清償債務
【裁判全文】
臺灣臺南地方法院民事判決              98年度簡上字第37號
上  訴  人  甲○○
被上訴人    乙○○
                        號
訴訟代理人  賴鴻銘律師
            粘怡華律師
            黃俊達律師
上一人
複代理人    蘇文斌律師
            王進輝律師
上列當事人間請求清償債務事件，上訴人對於民國98年2月24日
臺灣臺南地方法院柳營簡易庭98年度營簡字第45號第一審判決提
起上訴，經本院於98年8月19日言詞辯論終結，判決如下：
    主  文
上訴駁回。
第二審訴訟費用新臺幣陸仟柒佰捌拾元由上訴人負擔。
    事 實 及 理 由
一、上訴人起訴主張：
（一）訴外人陳秀枝、許銀鴻向訴外人楊榮濱購買坐落台南縣永
      康市○○路198-9號房屋（下稱系爭房屋），價金新台幣
      （下同）70萬元，已支付20萬元，剩餘50萬元由訴外人許
      銀鴻及被上訴人於民國87年6月6日立據並簽發本票1紙（
      發票日87年6月6日、到期日87年7月6日、面額50萬元，下
      稱系爭本票）作為兌現保證。同年月30日，訴外人楊榮濱
      將其上開債權讓與上訴人，上訴人乃於88年間，持前揭本
      票聲請支付命令，強制執行（本院88年度執字第9708號）
      被上訴人之財產，扣得被上訴人台南縣善化鎮善化國中薪
      資33,964元，嗣又經被上訴人清償其中5萬元，上訴人對
      被上訴人尚有416,036元之民法保證債權未獲清償。
（二）被上訴人和訴外人許銀鴻於87年6月6日立據，並共同簽發
      面額50萬元之本票1紙，以擔保買賣價金之兌現，足認被
      上訴人為訴外人許銀鴻之民法上保證人；且縱上訴人允諾
      訴外人許銀鴻以每月攤還5萬元方式，延期清償系爭房款
      ，也因訴外人許銀鴻行蹤不明，追索困難，致被上訴人喪
      失其先訴抗辯權。爰依民法保證之法律關係，請求被上訴
      人給付系爭房屋買賣價金餘款及其遲延利息，並聲明：(1)
      原判決廢棄。(2)被上訴人應給付上訴人416,036元，及自
      92年9月26日起至清償日止，按週年利率5%計算之利息。
      (3)第一、二審訴訟費用由被上訴人負擔。
二、被上訴人則以：被上訴人與上訴人間並無系爭房屋之買賣關
    係，且依被上訴人87年6月6日簽立之字據內容：「餘50萬元
    正由許銀鴻及乙○○同時簽具本票壹張作為兌現保證」等語
    觀之，被上訴人簽具本票作為兌現保證，並無擔任民事保證
    人之意，此參原告於88年促字第8146號支付命令聲請狀上記
    載:「聲請人（即上訴人）持有相對人（即被上訴人）簽發
    之本票乙只，憑票於87年7月6日無條件兌付新台幣50萬元，
    業經催促，仍不獲付款，為此請求支付命令，促其清償」，
    向被上訴人請求票款之情即明。又上訴人對被上訴人請求票
    款之強制執行，嗣經被上訴人以時效抗辯，遭撤銷（本院97
    年度南簡字第1387號）；嗣上訴人並允諾被上訴人若能協助
    上訴人找到許銀鴻，則可以不追究被上訴人責任，而被上訴
    人果於88年7月8日找到許銀鴻，並協同李怡德及梁憶秀一起
    前往，當場由許銀鴻簽署承諾書，答應每月還上訴人5萬元
    ，上訴人應不得再對被上訴人行使權利。況保證人於債權人
    未就主債務人之財產強制執行而無效果前，對於債權人得拒
    絕清償（民法第745條），被上訴人自得主張先訴抗辯權。
    至上訴人請求之利息，則因5年間不行使而消滅等語置辯；
    並聲明：(1)上訴駁回。(2)第一、二審訴訟費用由上訴人負擔
    。
三、兩造不爭執事項：
（一）訴外人陳秀枝及許銀鴻向訴外人楊榮濱購買門牌號碼台南
      縣永康市○○路198之9號房屋，買賣價金70萬元，許銀鴻
      僅支付現金20萬元，尚欠餘款50萬元，嗣被上訴人與許銀
      鴻於87年6月6日共同簽發票面金額50萬元之系爭本票1紙
      予楊榮濱，同時立據說明簽具本票1張作為兌現保證。
（二）87年6月30日訴外人楊榮濱將上開對於許銀鴻、陳秀枝之
      房屋買賣價金餘款50萬元、利息債權讓與上訴人。
（三）上述房屋已於87年9月5日移轉登記予陳秀枝。
（四）上訴人曾於88年間執本院88年度促字第8146號支付命令（
      債務人乙○○、給付標的為票款50萬元及自87年7月6日起
      至清償日止，按年利率6厘計算之利息，並賠償程序費用
      103元）向本院民事執行處聲請執行被上訴人於第三人台
      南縣善化鎮善化國民中學，每月應領薪資債權，經本院以
      88年度執字第9708號執行扣押並核發收取命令，由善化中
      學直接匯款339,64元入上訴人指定之高雄36支郵局帳戶內
      ，且訴外人許銀鴻清償5萬元後，上訴人即撤回該案執行
      ，嗣上訴人又於97年7月間執本院88年度促字第8146號支
      付命令向本院民事執行處聲請執行被上訴人向第三人台南
      縣善化鎮善化國民中學所領取之退休金，經本院以97 年
      度執字第52122號執行在案，因被上訴人提起債務人異議
      之訴，經本院台南簡易庭以97年度南簡字第1387號民事判
      決撤銷該執行程序確定在案。
四、兩造爭執事項：
    被上訴人簽發系爭本票並簽立字據有無擔任訴外人許銀鴻積
    欠上訴人50萬元房屋買賣價金之保證人之意思？
五、得心證之理由：
（一）按訴之變更或追加，非經他造同意，不得為之。但擴張或
      減縮應受判決事項之聲明者，不在此限，民事訴訟法第
      446條第1項、第255條第1項第3款定有明文。本件上訴人
      將應判決事項之金額45萬元及自87年6月6日起之清償日止
      按週年利率6%計算之利息，減縮為416,036元及自92年9月
      26日起至清償日止，按週年利率5%計算之利息，參照前揭
      說明，並無不合。
（二）經查，系爭房屋之買受人非被上訴人，被上訴人本無支付
      系爭房價之義務，茲被上訴人與系爭房屋買受人之一許銀
      鴻，共同立據，並於被上訴人立據人欄下註明「保證人」
      ，堪認被上訴人有保證該50萬元債務清償之意；且查被上
      訴人與許銀鴻同為系爭本票發票人，依票據法規定，本有
      照系爭本票文義擔保承兌及付款之義務，若被上訴人僅欲
      負擔票據上之責任，實無另立字據，保證票據兌現之需。
      況被上訴人87年6月6日立據所載「同時簽具本票一張作為
      兌現保證」等語中之「作為兌現保證」，承其前後文，無
      非係以系爭本票作為付款工具，強化被上訴人保證清償債
      務之責任，以期得以滿足債權。至上訴人持系爭本票對被
      上訴人行使票據上之權利，乃本於被上訴人之發票人責任
      ，與被上訴人擔保許銀鴻債務之履行無涉，被上訴人據此
      為票據保證人之抗辯，顯無足採。
（三）訴外人許銀鴻為系爭房屋買受人，有支付系爭房屋買賣價
      金之義務，而系爭房屋價款50萬元債權，復由原出賣人讓
      與上訴人，則訴外人許銀鴻為上訴人之債務人，自無疑義
      ；而被上訴人如上所述，既任訴外人許銀鴻之保證人，於
      債務人不履行債務時，固有代負履行之責任（民法第739
      條）。惟上訴人自認允諾債務人許銀鴻延期清償，並於88
      年7月8日由許銀鴻在上訴人家中簽署按月攤還5萬元房屋
      價款之承諾書（參本院98年10月14日筆錄），且陳稱「我
      有交代許銀鴻回去跟被上訴人說，但許銀鴻回去到底有沒
      有說，我不知道。」、「（被上訴人有無對你表示過他同
      意許銀鴻跟你的分期清償協議？）沒有」等語，可稽被上
      訴人未同意延期債務之保證；而系爭房屋買賣價金餘額50
      萬元，又以載有到期日87年7月6日之系爭本票為還款方式
      ，足資認定被上訴人擔保之上開債務定有期限，則依民法
      第755條就定有期限之債務為保證者，如債權人允許主債
      務人延期清償時，保證人除對於其延期已為同意外，不負
      保證責任之明文，及債權人自己拋棄期限之利益，應不使
      保證人因此而受不利影響之立法意旨，被上訴人對於上訴
      人之債務人許銀鴻定有期限之債務保證責任，因上訴人允
      諾許銀鴻延期清償，未經被上訴人同意而免除。
（四）綜上，被上訴人既無庸負擔上訴人債務人許銀鴻之延期債
      務保證責任，從而上訴人請求被上訴人履行許銀鴻之延期
      債務保證責任，清償系爭房屋買賣價金餘額及其遲延利息
      ，自屬無據，應予駁回。原審以上訴人僅得依票據之法律
      關係，向被上訴人主張權利，而為上訴人敗訴之判決，雖
      有不當，惟依其他理由認為正當者，應以上訴為無理由。
      上訴意旨指摘原判決不當，求予廢棄改判，參照前開說明
      ，仍屬無理由，應予駁回。
六、本件事證已臻明確，兩造其餘攻擊防禦方法，經本院審酌認
    於判決結果不生影響，爰不逐一論述。
七、末按法院為終局判決時，應依職權為訴訟費用之裁判；又訴
    訟費用，由敗訴之當事人負擔，民事訴訟法第87第1項、第
    78條分別定有明文，爰依職權酌定本件訴訟費用6,780元由
    上訴人負擔。
八、據上論結，本件上訴為無理由，依民事訴訟法第436條之1第
    3項、第449條第2項、第78條、第87條第1項，判決如主文。
中    華    民    國    98    年    12    月    31    日
                  民事第二庭    審判長法  官  林念祖
                                      法  官  田玉芬
                                      法  官  魏玉英
以上正本證明與原本無異
本件不得上訴
中    華    民    國    98    年    12    月    31    日
                                      書記官  蔡曉

司法院資訊處製作；財團法人民間司法改革基金會備份。
